【裁判字號】    97,交聲,97
【裁判日期】    970904
【裁判案由】    聲明異議
【裁判全文】
臺灣屏東地方法院交通事件裁定          97年度交聲字第97號
原處分機關  交通部公路總局高雄區監理所屏東監理站
異  議  人
即受處分人  乙○○
上列受處分人因違反道路交通管理處罰條例案件，對於交通部公
路總局高雄區監理所屏東監理站民國97年3 月13日之處分（屏監
違字第裁82-BC0000000號）聲明異議，本院裁定如下：
    主  文
原處分撤銷。
乙○○不罰。
    理  由
一、原處分機關以：異議人即受處分人乙○○於民國97年1 月6
    日下午4 時34分許，駕駛車號PT-140號營業小客車，行經高
    雄市○○路、勝利路速限時速60公里之路口時，以時速75公
    里之時速行駛，超速15公里以上未滿20公里，經該處之感應
    線圈式微電腦闖紅燈及自動測速照相設備拍照後，由原舉發
    機關高雄市政府警察局交通警察大隊掣單逕行舉發，原處分
    機關乃依道路交通管理處罰條例第40條第1 項之規定，裁處
    異議人罰鍰新臺幣（下同）1,600 元，並依同條例第63條第
    1項第1款記違規點數1點。
二、聲明異議意旨略以：感應線圈式測速器之檢驗標準有所爭議
    ，警政署已自97年1 月17日起全面停用，爰依法聲明異議，
    請求撤銷原處分等語。
三、按法院受理交通事件，準用刑事訴訟法之規定，道路交通管
    理處罰條例第89條前段定有明文，是最高法院76年台上字第
    4986號判例「認定犯罪事實所憑之證據，雖不以直接證據為
    限，間接證據亦包括在內。然而無論直接證據或間接證據，
    其得為訴訟上之證明者，須於通常一般之人均不致有所懷疑
    ，而得確信其為真實之程度者，始得據為有罪之認定。倘其
    證明尚未達到此一程度，而有合理之懷疑存在，而無從使事
    實審法院得有罪之確信時，即應由法院為諭知被告無罪之判
    決。」所揭示刑事訴訟法上法院認定事實之最重要原則，於
    法院審理行為人違反道路交通管理處罰條例案件時，當有其
    適用。易言之，法院於審理行為人違反道路交通管理處罰條
    例案件，當踐行完畢調查證據程序後，為事實之認定時，如
    就原處分機關所認定之行為人違規事實仍有合理之懷疑，而
    無法確信行為人確有該當於道路交通管理處罰條例各該處罰
    條文之構成要件事實時，此際即應依刑事訴訟上「倘有懷疑
    ，則從被告之利益作解釋」之證據法則，作對受處分人有利
    之認定。另按度量衡法第5 條規定：「為確保交易安全、維
    護大眾安全健康及環境保護，主管機關得就供交易、證明、
    公務檢測、環境保護、公共安全、醫療衛生有關之度量衡器
    ，指定為法定度量器。」故於度量衡器檢定檢查辦法第3 條
    第1 項第7 款即規定公務檢測用雷達測速儀及公務檢測用雷
    射測速儀（光達式）為應經檢定之法定度量衡器；而舉發本
    件交通違規事件所使用之固定感應式線圈自動測速照相設備
    ，雖未經上揭規定列為法定度量器，然衡諸前揭法文意旨，
    既係與大眾有關之公務檢測儀器，自應經國家專責機關檢定
    ，以昭公信。
四、經查：
    (一)本件異議人於前揭時間駕駛營業小客車行經速限為時速60
      公里之路口時，遭固定感應式線圈自動測速照相設備測得
      其當時車速為75公里，遂為警依違反道路交通管理處罰條
      例第40條第1 項之規定，以系爭自小客車行駛快速公路速
      度超過規定最高速限15公里以上未滿20公里為由而予逕行
      舉發之客觀事實，業據異議人於本院審理中自承無訛（參
      見本院卷第15頁），核與證人即本件舉發員警甲○○於本
      院審理中所結證之情節相符（見本院卷第31至32頁），並
      有高雄市政府警察局高市警交相字第BC0000000 號舉發違
      反道路交通管理事件通知單1 份在卷可稽（見本院卷第17
      頁），固堪認定屬實。
    (二)惟查，舉發本件超速違規所使用之固定感應式線圈自動測
      速照相設備，係於94年在荷蘭生產製造，並經檢驗合格後
      裝運至我國啟用一事，有高雄市政府警察局交通警察大隊
      97年5 月28日高市警交三字第0970013937號函附製造商檢
      驗證明書及我國駐外機構證明、國內地方法院公證文件影
      本各1 份在卷可稽（見本院卷第22至23頁），是上開自動
      測速照相設備之製造檢驗合格時間距離本件測速時間已近
      3 年；又上開自動測速照相設備平日僅由維修人員定期維
      護、底片更換、檢測機具運轉正常無誤後即予以啟動，亦
      有高雄市政府警察局交通警察大隊97年2 月20日高市警交
      三字第0970003427號函附卷可據（見本院卷第21頁），足
      見本件自動測速照相設備自製造、測試及啟用迄今，不僅
      使用時間已歷時甚久，且未定期進行關於準確性之相關測
      試、檢測與校正，則其測量結果是否準確，實非無疑。參
      以內政部警政署亦表示：「…感應式線圈測速設備自民國
      65年起開始使用，已沿用30多年，因經濟部標準檢驗局尚
      無檢驗感應式線圈測速之設備，致無法檢定，惟採購及使
      用該項設備，均要求必須有生產國製造廠或其他檢驗單位
      準確性認證之證明文件，以確保其準確性。」等語，有內
      政部警政署警政治安全球資訊網97年1 月18日新聞稿列印
      資料函文1 份附卷可查（附於本院卷內），顯見固定感應
      式線圈自動測速照相設備之準確性，於我國現今確實無法
      加以檢定，則交通違規之舉發機關既因此疑慮而決定自97
      年1 月17日起暫停使用，自難期待一般民眾亦能信賴此種
      自動測速照相設備之測量準確性及公正性。況觀之上開新
      聞稿內容亦稱「…至停止使用後已舉發與未舉發案件，處
      理規定為：各警察機關已製單未郵寄及完成舉發之案件，
      依法院案例裁定見解，若無具體事證顯示各該感應線圈測
      速設備所取得之數據有失真之情事，違規人如有不服、爭
      議，應依道路交通管理處罰條例第8 條、第9 條及違反道
      路交通管理事件統一裁罰基準及處理細則第40條規定，於
      裁決前向處罰機關提出陳述，有證據者（例如行車紀錄資
      料）可一併檢附。至於已拍照未製單或已製單未郵寄而存
      有爭議之案件，為避免民眾爭議及減少行政機關處理陳述
      案件之人、物力資源浪費，各警察機關不再舉發。」等語
      ，則原處分機關於97年1 月17日後，竟以舉發機關是否已
      製單或郵寄等偶然之作業因素，而決定是否予以舉發，此
      是否合乎公平原則，亦誠屬可疑。
五、綜上所述，本件自動測速照相設備既有上述準確性之疑義，
    而舉發機關又未能充分舉證證明其測速之正確性，從而，本
    件異議人之違規事實尚有合理之懷疑存在。是原處分機關遽
    對異議人為前開裁決，即難認為允當，本件異議人之異議為
    有理由，應由本院將原處分撤銷，改諭知異議人不罰，以資
    適法。
六、據上論斷，應依道路交通管理處罰條例第87條第2 項、道路
    交通案件處理辦法第20條，裁定如主文。
中    華    民    國    97    年    9     月     4    日
                    交通法庭    法  官  李珮妤
以上正本證明與原本無異。
如不服本裁定應於收受送達後5日內向本院提出抗告書狀敘述抗
告之理由抗告於臺灣高等法院高雄分院。
中    華    民    國    97    年    9     月    8     日
                                書記官  劉淑蓉


司法院資訊處製作；財團法人民間司法改革基金會備份。
